【裁判字號】    97,訴,1807
【裁判日期】    980204
【裁判案由】    公共危險等
【裁判全文】
臺灣高雄地方法院刑事判決              97年度訴字第1807號
公  訴  人  臺灣高雄地方法院檢察署檢察官
被      告  甲○○
指定辯護人  本院公設辯護人陳信凱
上列被告因公共危險等案件，經檢察官提起公訴（97年度偵字第
13514 號），本院判決如下：
    主  文
甲○○犯預備放火燒燬現供人使用之住宅罪，處有期徒刑肆月；
又犯漏逸氣體罪，處有期徒刑陸月。應執行有期徒刑捌月，緩刑
參年，緩刑期間付保護管束。
    事  實
一、甲○○因不滿其姑媽丁○懷疑其竊取同住之祖母丙○○紅包
    內現金，（一）竟基於預備放火燒燬現供人使用之住宅之犯
    意，於民國97年4 年18日晚間10時30分許，將高梁酒瓶內裝
    滿松香水，再將棉布塞於高梁酒瓶口，至丁○位於高雄縣內
    門鄉○○路117 號之住處前，將塞於瓶口之棉布條點燃後，
    再將之拋向丁○上開住處鐵門前之路面，預備放火，嗣見酒
    瓶落地碎片四散，即自行離去；（二）明知逸漏瓦斯氣體將
    使不特定旁人吸入一氧化碳危害身體，甚至引爆易燃物品而
    致生公共危險，又因上開竊取紅包乙事心情不佳，遂於97年
    4 月25日凌晨0 時10分許，在其位於高雄縣內門鄉中埔村小
    烏山34號住處2 樓，將瓦斯桶搬進房間內，欲點燃瓦斯自殺
    ，即開啟瓦斯桶開關任由瓦斯氣體漏逸，使瓦斯氣體充滿其
    住處，致其住處及鄰近建築物均處於隨時可能引燃、氣爆之
    狀態而致生公共危險，並手持打火機1 只作勢點火，嗣因丙○○察覺有異而報警前往處理，經警消破門進入後，始未發
    生實害而查知上情。
二、案經高雄縣政府警察局旗山分局報請臺灣高雄地方法院檢察
    署檢察官偵查起訴。
    理    由
壹、程序方面：
一、按被告以外之人於審判外之言詞或書面陳述，除法律有規定
    者外，不得作為證據；被告以外之人於審判外之陳述，雖不
    符前4 條之規定，而經當事人於審判程式同意作為證據，法
    院審酌該言詞陳述或書面陳述作成時之情況，認為適當者，
    亦得為證據，刑事訴訟法第159 條第1 項、第159 條之5 第
    1 項分別定有明文。查：證人乙○○、丙○○於警詢中之陳
    述、勘查採證同意書、高雄縣政府警察局旗山分局中埔派出
    所扣押筆錄、責付保管單、高雄縣政府警察局旗山分局97年
    12月1 日高縣旗警偵字第0970013667號函各1 份（警一卷第
    4-5 頁、第10頁、警二卷第4-5 頁、第8-11頁、第15頁、審
    訴卷第21-25 頁），檢察官、被告及辯護人均同意列為證據
    ，本院審酌上開證據之取得過程並無瑕疵，又與待證事實具
    有關聯性，證明力亦非明顯過低，採為本案證據具有適當性
    ，依刑事訴訟法第159 條之5 第1 項規定，得為證據。
二、傳聞法則乃對於被告以外之人於審判外之言詞或書面陳述，
    亦即針對被告以外之人於審判外以言詞或書面所為之供述證
    據所為之規範。卷附現場照片共11張（警一卷第6-9 頁、警
    二卷第16-19 頁），乃均以科學、機械之方式對於當時之情
    況所為忠實且正確之紀錄，性質上並非供述證據，故無傳聞
    法則之適用，於此又查無不得為證據之狀況，自均具有證據
    能力。又扣案之瓦斯桶、打火機，既經合法扣得，即有證據
    能力。
貳、實體方面：
一、訊據被告甲○○就上開犯罪事實（一）部分，固不否認持高
    梁酒瓶加滿松香水帶至丁○住處丟擲，惟矢口否認有何放火
    燒燬現有人所在建築物未遂之犯行，辯稱：伊沒有想要把房
    子燒掉之犯意，是因為心情不好才去丟酒瓶的，而且丟的時
    候力道也有控制，是往地上丟，不是往住宅丟云云。辯護人
    則稱：本案被告雖已點燃高梁酒瓶上之棉布，但其係丟擲在
    被害人住處前之馬路上，距離被害人住處甚遠，顯見被告在
    丟擲時有節制力道，僅為單純宣洩情緒之不滿而以，並無放
    火之犯意云云。惟查：
（一）被告甲○○於97年4 年18日晚間10時30分許，將高梁酒瓶
      內裝滿松香水，再將棉布塞於高梁酒瓶口，至丁○位於高
      雄縣內門鄉○○路117 號之住處前，將瓶口之布條點燃後
      ，再將之拋向丁○上開住處鐵門前之路面等情，有證人乙○○於警詢中之陳述、勘查採證同意書、高雄縣政府警察
      局旗山分局97年12月1 日高縣旗警偵字第0970013667號函
      各1 份（警一卷第4-5 頁、第10頁，審訴卷第21-25 頁）
      、現場照片7 張（警一卷第6-9 頁）在卷可佐，此部分事
      實，堪以認定。
（二）被告雖以前詞置辯，且松香水並非汽油，燃燒能力亦有差
      別，尚無法與汽油相比，然其亦屬易燃物品，若欲火苗，
      將迅速燃燒，被告既為成年人，自無不知之理。又被告丟
      擲裝滿松香水之高梁酒瓶，並於塞住瓶口之棉布上點燃火
      苗之行為，倘若火勢未自動熄滅或及時撲滅，極有可能燒
      燬被害人之住宅。再酒瓶因被告丟擲觸地後，碎片四散，
      由卷附現場照片可見，其散落之痕跡係延伸至被害人住宅
      鐵門之方向。綜上，被告確實有要往被害人住宅丟擲高梁
      酒瓶之犯意，實為明灼。被告雖於本院審理中復辯稱：我
      在丁○住處前面丟擲松香水時，旁邊沒有別人，我是站在
      馬路中間往地上丟云云；辯護人亦為被告辯護：若被告真
      有想要放火燒燬被害人丁○住處之犯意，當時旁邊並無別
      人，應該會直接走到門口丟擲，而不是在馬路中間云云。
      惟當時正值深夜，路上無人乃屬尋常，然被告既已持高梁
      酒瓶瞄準被害人丁○住處丟擲，玻璃碎片飛濺痕跡亦符合
      其行進路線，則當時旁邊是否有人觀看，對於被告之犯意
      並無影響。嗣雖復經員警實際測量現場酒瓶散落相關位置
      及距離，該酒瓶之觸地點，距離被害人住宅門口尚有9 公
      尺90公分之距離，惟此係因堵塞瓶口之棉布未旋緊而掉落
      ，造成高梁酒瓶之重心變更，始無法順利丟擲至被害人家
      門口，對於被告之犯意，無法更為較有利之認定。故被告
      前開所辯，顯為卸責之詞，均不足採信。
二、訊據被告甲○○就上開犯罪事實（二）部分，於本院審理中
    坦承不諱，並有證人丙○○於警詢中之陳述、高雄縣政府警
    察局旗山分局中埔派出所扣押筆錄、扣押物品清單、責付保
    管單各1 份（第10頁，警二卷第4-5 頁、第8-11頁、第15頁
    ）、現場照片4 張（警二卷第16-19 頁）及扣案之瓦斯桶1
    只（警二卷第11頁）在卷可佐，是被告之任意性自白核與事
    實相符，洵堪採為論罪科刑之基礎。
三、綜上，本件被告犯行，事證明確，應依法論科。
四、按刑法第173 條所稱之「放火」，係指行為人對於特定物，
    故意以火力使之燃燒者而言；是若行為人僅為前置階段，而
    尚未至「故意以火力使之燃燒」者，則其行為僅止於「預備
    」階段，而不能謂已著手於「放火」構成要件行為之實施。
    再刑法第173 條第1 項之放火燒燬現供人使用之住宅罪，所
    謂「燒燬」，係指該住宅主要部分或效用滅失之燒燬（最高
    法院89年度台上字第2495號、92年度台上字第4578號判決意
    旨參照）。查本件被告雖已丟擲裝滿松香水之高梁酒瓶於建
    築物前方之馬路上，且堵塞高梁酒瓶之棉布亦已經被告點燃
    ，然其酒瓶著地點離被害人住處尚有9 公尺90公分，距離尚
    遠，棉布火力又微弱，當場燃燒殆盡後即熄滅，尚未波及被
    害人住處，此有高雄縣政府警察局旗山分局97年12月1 日高
    縣旗警偵字第0970013667號函（審訴卷第21-25 頁）附卷可
    憑。佐以證人乙○○於警詢中供述：只有那團棉絮起火燃燒
    ，丟擲出去的玻璃瓶裝爆裂物則散落一地，但沒有起火燃燒
    等語（警一卷第4-5 頁）；證人丁○於本院審理中證稱：當
    天睡到一半聽到吵雜聲，才知道有人丟擲松香水，但是沒有
    看到火，家裡也沒有被火燒到，只有看到液體傾倒的痕跡，
    路面上也沒有火燒痕跡等語（本院卷第21-24 頁）。顯見被
    告雖向被害人住處丟擲已點燃、裝滿松香水之高梁酒瓶，惟
    客觀上被害人丁○之住宅並無起火之事實，且該高梁酒瓶之
    燃燒力亦有不足，著地點距離住宅又甚遠，燒燬住宅之危險
    可能性極低，實未達開始實施「故意以火力使之燃燒」之行
    為。參以被告所欲點燃之松香水已經灑落於被害人住處門前
    地面，復可隨時引燃，已具備燒燬現供人使用住宅之危險可
    能性，但尚未顯現出「放火」事實之危險，準此，被告既僅
    以火力前置之客觀預備行為，則其情況顯然尚未開始著手為
    放火燒燬住宅構成要件行為之實施，應僅止於「預備」放火
    之行為前置階段。次按煤氣中含有一氧化碳，吸入過量將導
    致人畜窒息，且煤氣為易燃物，遇微火即得引燃，巨量甚至
    引致爆炸，足以危害公眾生命、身體、財產之安全，而致生
    公共危險，此為眾所週知。被告因細故竟打開瓦斯桶開關使
    煤氣漏逸外洩，使瓦斯煤氣瀰漫屋內，倘驟遇火星將有引燃
    煤氣爆炸之可能，堪認被告所為，足致公共危險。故核被告
    所為，係犯刑法第173 條第4 項之預備放火燒燬現供人使用
    之住宅罪及刑法第177 條第1 項之漏逸瓦斯氣體致生公共危
    險罪。公訴意旨認被告於犯罪事實一、（一）部分係犯刑法
    第173 條第3 項、第1 項之放火燒燬現供人使用之住宅未遂
    罪嫌，尚有未洽，惟起訴事實相同，應由本院變更起訴法條
    如上，併予敘明。又被告及辯護人認應構成刑法第305 條之
    恐嚇罪，亦有未合。被告所犯上開2 罪，犯意個別，罪名互
    殊，應予分論併罰。
五、爰審酌被告因酒後一時氣憤，明知該住處係被害人所居住之
    處所，仍自製點火後會持續燃燒之燃燒物，預備放火燒燬現
    供人使用之住宅，顯有公共危險之犯意，且其確實有點燃堵
    塞酒瓶口之棉布，並於地面上燃燒，造成附近居民心理恐慌
    ，足見其行為對於社會安寧危害甚大，實有不該，惟念及其
    僅屬預備階段，危險性相對較低，且尚未造成實質損害；又
    被告明知漏逸瓦斯氣體之行為，對於住戶及居家財產生命安
    全危害甚大，具有高度之危險性，竟仍漠視公共安全率爾為
    之，本應從重量刑，惟念其犯後坦承犯行，堪認尚有悔意，
    且係因遭人冤枉而心情不佳故失慮而為，並未產生人傷物損
    之實害，且被害人丁○、丙○○於本院審理中均明確表示，
    被告之前沒有這樣的行為，這次應該是被冤枉心情不好，才
    會做錯事，願意原諒被告等語（本院卷第25頁、第33頁），
    復未曾受有期徒刑以上刑之宣告，此有臺灣高等法院被告前
    案紀錄表1 份在卷可稽等一切情狀，分別量處如主文所示之
    刑，以資懲擏，並定應執行之刑。
六、末查，被告前未曾因故意犯罪受有期徒刑以上刑之宣告，業
    如前述，茲念其因遭人冤枉情緒不佳，遂一時失慮以致誤罹
    刑章，其犯罪動機惡性非重，且犯後深表悔悟，態度良好，
    並已獲得被害人之諒解，本院斟酌前揭各點，認前開所宣告
    之刑以暫不執行為適當，併依刑法第74條第1 項第1 款諭知
    宣告緩刑3 年，以啟自新；惟考量被告前揭所為，具有自私
    想法，對於他人之安危並未顧及，顯然漠視他人之生命、財
    產安全，對於社會秩序之危害非輕，為促使其能於本案中深
    切記取教訓、戒慎其行，並因此獲得警惕，學習控制情緒、
    約束自身行為，避免再度因一時衝動而犯罪，並協助被告建
    立正確法律觀念，及提供必要之協助與督促，且依其所犯情
    節認有加以追蹤觀護之必要，本院乃認除前開緩刑之宣告外
    ，併依刑法第93條第1 項之規定，諭知於緩刑期間付保護管
    束，以勵自新，俾能由觀護人予以適當督促，並發揮附條件
    緩刑制度之立意及避免短期自由刑執行所肇致之弊端，以觀
    後效。
七、扣案打火機一個，雖為被告所有，且為供點燃瓦斯所用之物
    ，業經被告供承在卷，然非供漏逸煤氣犯行所用之物，爰不
    為沒收之諭知；扣案瓦斯桶一個，雖為被告犯漏逸瓦斯罪所
    用之物，惟其係丙○○所有，而非被告所有，亦不得宣告沒
    收，附此敘明。
據上論斷，應依刑事訴訟法第299 條第1 項前段、第300 條，刑
法第173 條第4 項、第177 條第1 項、第51條第5 款、第74條第
1 項第1 款、第2 項第5 款、第93條第1 項，刑法施行法第1 條
之1 ，判決如主文。
本案經檢察官許怡萍到庭執行職務。
中    華    民    國    98    年    2     月    4     日
                  刑事第五庭  審判長法  官  黃建榮
                                    法  官  蘇揚旭
                                    法  官  楊珮瑛
以上正本證明與原本無異。
如不服本判決應於收受送達後10日內向本院提出上訴書狀，並應
敘述具體理由；如未敘述上訴理由者，應於上訴期間屆滿後20日
內向本院補提理由書（均須按他造當事人之人數附繕本）「切勿
逕送上級法院」。
中    華    民    國    98    年    2     月    4     日
                                    書記官  郭南宏
附錄本件論罪科刑之法條全文
中華民國刑法第173條
（放火或失火燒燬現住建築物及交通工具罪）
放火燒燬現供人使用之住宅或現有人所在之建築物、礦坑、火車
、電車或其他供水、陸、空公眾運輸之舟、車、航空機者，處無
期徒刑或7 年以上有期徒刑。
失火燒燬前項之物者，處1 年以下有期徒刑、拘役或5 百元以下
罰金。第1 項之未遂犯罰之。
預備犯第1 項之罪者，處1 年以下有期徒刑、拘役或3 百元以下
罰金。
中華民國刑法第177條
（漏逸或間隔氣體罪）
漏逸或間隔蒸氣、電氣、煤氣或其他氣體，致生公共危險者，處
三年以下有期徒刑、拘役或三百元以下罰金。
因而致人於死者，處無期徒刑或七年以上有期徒刑。致重傷者，
處三年以上十年以下有期徒刑。


司法院資訊處製作；財團法人民間司法改革基金會備份。
